【裁判字號】    98,交聲,3560
【裁判日期】    981029
【裁判案由】    交管條例聲異
【裁判全文】
臺灣板橋地方法院交通事件裁定        98年度交聲字第3560號
原處分機關  交通部公路總局臺北區監理所蘆洲監理站
異  議  人
即受處分人  甲○○
上列受處分人因違反道路交通管理處罰條例案件，對於交通部公
路總局臺北區監理所蘆洲監理站於民國98年7 月10日以北監蘆字
第裁46-CN0000000號所為之裁決處分（原舉發案號：臺北縣政府
警察局97年10月16日北縣警交字第CN0000000 號），聲明異議，
本院裁定如下：
    主  文
異議駁回。
    理  由
一、原處分意旨略以：異議人甲○○騎乘車牌號碼為N2W-736 號
    重型機車，於民國97年10月1 日7 時45分許，行經臺北縣三
    重市○○○路時，有「機器腳踏車，不在規定車道行駛」之
    違規行為，經警於97年10月16日以北縣警交字第CN0000000
    號舉發違反道路交通管理事件通知單逕行舉發，而依違反道
    路交通管理處罰條例第45條第13款、第63條第1 項規定，裁
    處罰鍰新臺幣（下同）1,800 元，並記違規點數1 點等語。
二、異議意旨略以：(一)伊是在98年7 月間直接收到裁決書後提出
    申訴，才知道有本件違規罰單逾期未繳，伊實際上並沒有收
    到交通罰單或通知單；(二)本件取締照片並無標註拍照時間，
    是否拍攝日期過久？另裁決日期距離所指違規日期達10月之
    久，是否違反道路交通管理處罰條例第90條規定？(三)三重分
    局函文載稱：本分局於97年10月16日以大宗普掛第363135號
    郵寄送達，惟被退件（退件理由逾期招領），本分局又於97
    年10月21日寄存於成州郵局等語，則該郵件招領期限有多久
    ？何時被退回三重分局？郵局在97年10月21日以後是如何處
    置？均有疑問，爰依法聲明異議。
三、按汽車（含機器腳踏車）駕駛人爭道行駛，且有機器腳踏車
    ，不在規定車道行駛之情形者，處新臺幣600 元以上1,800
    元以下罰鍰；汽車駕駛人有第45條之情形者，除依原條款處
    罰鍰外，並予記違規點數1 點，道路交通管理處罰條例第45
    條第13款、第63條第1 項第1 款定有明文。
四、本案異議人對其於前揭地點騎乘機器腳踏車不在規定車道行
    駛乙節，並無任何爭執，僅以前詞置辯，但查：
    (一)按「送達，於應受送達人之住居所、事務所或營業所為之
      。但在行政機關辦公處所或他處會晤應受送達人時，得於
      會晤處所為之」、「於應送達處所不獲會晤應受送達人時
      ，得將文書付與有辨別事理能力之同居人、受僱人或應送
      達處所之接收郵件人員」、「送達，不能依前二條規定為
      之者，得將文書寄存送達地之地方自治或警察機關，並作
      送達通知書兩份，一份黏貼於應受送達人住居所、事務所
      、營業所或其就業處所門首，另一份交由鄰居轉交或置於
      該送達處所信箱或其他適當位置，以為送達」、「前項情
      形，由郵政機關為送達者，得將文書寄存於送達地之郵政
      機關」，行政程序法第72條第1 項、第73條第1 項、第74
      條第1 項、第2 項分別規定明確。又民事訴訟文書之寄存
      送達，依92年2 月7 日修正公布、同年9 月1 日施行之民
      事訴訟法第138 條第2 項規定，自寄存之日起，經10日發
      生效力，此因應受送達人未必能即時領取訴訟文書而知悉
      其內容，故特設此規定以保障其權益。行政程序法雖未如
      前述民事訴訟法增設第138 條第2 項規定，但基於保障應
      受送達人權益之同一理由，解釋上應認為有上開規定之類
      推適用。本案異議人雖辯稱其並未收到任何罰單或通知書
      云云，但查原舉發機關於97年10月16日依據取締照片逕行
      舉發而填製上開舉發通知單後，即向異議人現住所地即臺
      北縣五股鄉○○路215 巷24號3 樓以郵寄方式寄送，並指
      定到案期日為97年11月15日，惟因未獲會晤本人亦無受領
      文書之同居人、受僱人或應送達處所之接收郵件人員，遂
      依上開行政程序法關於寄存送達之規定，於97年10月21日
      將該舉發通知書寄存於五股成州郵局，並作送達通知書2
      份，1 份粘貼於應受送達人門首，另1 份置於受送達處所
      信箱或適當位置，以為送達，異議人迄今仍未領取，此有
      卷附上開舉發通知單、交寄大宗掛號函件存根、送達證書
      及中華郵政股份有限公司三重郵局98年10月22日郵字第09
      85001957號函及所附掛號函件封面影本在卷可查（本院卷
      第3 、12、13、23、24頁），依據前引寄存送達之規定，
      該舉發通知書應於97年10月31日合法送達異議人，則縱使
      異議人實際並未收受該舉發通知書，然原舉發機關既係依
      上開法定程序送達，自己發生合法送達之效力，不因異議
      人實際上有無收受而有所異。
    (二)異議人雖另辯稱：本件取締照片並無標註拍照時間，是否
      拍攝日期過久？另裁決日期距離所指違規日期達10月之久
      ，是否違反道路交通管理處罰條例第90條規定云云，惟查
      異議人確有於「97年10月1 日7 時45分」騎乘N2W-736 號
      重型機車在臺北縣三重市○○○路遭到拍攝存證乙節，有
      裁罰明細資料查詢表在卷可查（本院卷第14頁），參以現
      今拍攝設備均已電腦化、數位化，正確性頗高，且被告復
      未提出任何證據證明前揭拍攝時間有何虛偽不可信之特殊
      情形，自難單憑其空言質疑，即遽信為真。次按道路交通
      管理處罰條例第90條固然規定：「違反本條例之行為，自
      行為成立之日起；行為有連續或繼續之狀態者，自行為終
      了之日起，逾3 個月不得舉發。但汽車肇事致人受傷或死
      亡案件，因肇事責任不明，已送鑑定者，其期間自鑑定終
      結之日起算」，但該條所指3 個月時限，乃針對舉發機關
      之舉發行為而言，而非限制處分機關應於該時限進行裁決
      。本案異議人於97年10月1 日違規後，原舉發機關既已於
      同年月16日開單舉發，即與該條規定無違，異議人前揭質
      疑，容有誤會。
    (三)異議人雖另依據三重分局函文載稱：本分局於97年10月16
      日以大宗普掛第363135號郵寄送達，惟被退件（退件理由
      逾期招領），本分局又於97年10月21日寄存於成州郵局等
      語，提出：該郵件招領期限有多久？何時被退回三重分局
      ？郵局在97年10月21日以後是如何處置？等質疑，但查原
      舉發通知書確實於97年10月16日交寄，郵差於翌日遞送該
      郵件時未遇本人或其他可代為接收郵件之人，其後始於97
      年10月21日將該舉發通知書寄存於五股成州郵局，而未以
      「逾期招領」為由退回等情，有交寄大宗掛號函件存根、
      送達證書及中華郵政股份有限公司三重郵局98年10月22日
      郵字第0985001957號函及所附掛號函件封面影本在卷可查
      （本院卷第12、13、23、24頁），且前述三重郵局回函亦
      明載：「應受送達人陳君迄今並未前往五股郵局領取旨述
      函件，該函件目前仍存放於五股郵局，三重分局稱旨述函
      件遭退件，恐係誤解」，可知前引三重分局函覆內容，確
      屬誤會，惟此仍無礙本案違規行為裁罰之認定。另該回函
      內容既屬誤認，則異議人所提前揭質疑，即無再予討論之
      必要，併此說明。
四、按汽車駕駛人之行為經以「科學儀器」取得證據資料證明其
    行為違規，當場不能或不宜攔截製單舉發者，得對汽車所有
    人逕行舉發；又汽車駕駛人「未依規定行駛車道」者，無須
    以固定式科學儀器採證，亦不受須定期於網站公布其設置地
    點，或須預先以明顯標示警示之限制，道路交通管理處罰條
    例第7 條之2 第1 項第7 款、第2 項第5 款及第3 項定有明
    文。本案原舉發機關係以相片取證之方式而為舉發，姑不論
    其採證方式是否以固定式科學儀器為之，但因異議人所涉違
    規行為乃「未依規定行駛車道」行為，依據前揭規定，本即
    無須以固定式科學儀器採證，亦不受定期於網站公布其設置
    地點，或須預先以明顯標示警示之限制，故原舉發單位依據
    前揭以科學儀器所取得之證據逕行舉發，於法亦無違誤。
五、綜上所述，異議人於前揭時、地，有「機器腳踏車，不在規
    定車道行駛」之違規行為，已堪認定，且查異議人係於98年
    7 月17日始至原處分機關提出申訴，顯已逾原指定到案日即
    97年11月15日達60日以上，則原處分機關依上開規定及違反
    道路交通管理事件統一裁罰準表所定之標準，裁處罰鍰1,80
    0 元，並記違規點數1 點，於法並無不符。異議人仍執前詞
    聲明異議，為無理由，應予駁回。
據上論斷，應依道路交通案件處理辦法第19條，裁定如主文。
中    華    民    國    98    年    10    月    29    日
                  交通法庭  法  官  楊明佳
以上正本證明與原本無異
如不服本裁定應於送達後5日內向本院提出抗告狀
                            書記官  林金良
中    華    民    國    98    年    10    月    29    日


司法院資訊處製作；財團法人民間司法改革基金會備份。
